【裁判字號】    99,交聲,638
【裁判日期】    990519
【裁判案由】    違反道路交通管理處罰條例聲明異議
【裁判全文】
臺灣士林地方法院交通事件裁定         99年度交聲字第638號
原處分機關  臺北市交通事件裁決所
異  議  人
即受處分人  甲○○
上列異議人即受處分人因違反道路交通管理處罰條例案件，對於
臺北市交通事件裁決所於民國99年4 月6 日所為之裁決（北市裁
罰字第裁22-AEY301709號），聲明異議，本院裁定如下：
    主  文
異議駁回。
    理  由
一、按計程車應於儀錶板上右側與右前座椅背設置執業登記證插
    座，並於右前座椅背標示牌照號碼；未經核定之標識及裝置
    不得設置；計程車駕駛人應將執業登記證置於儀錶板上右側
    ，執業登記證副證置於右前座椅背插座，道路交通安全規則
    第42條第2 項、計程車駕駛人執業登記管理辦法第13條第1
    項分別定有明文。次按計程車駕駛人向警察機關辦理執業登
    記而領取之執業登記證，未依規定安置車內指定之插座或以
    他物遮蔽者，處新臺幣（下同）1,500 元罰鍰，道路交通管
    理處罰條例第36條第5 項亦有明文規定。
二、原處分意旨略以：受處分人甲○○所有車牌號碼381-CP號營
    業小客車（下稱系爭車輛），於民國（下同）99年1 月24日
    19時45分許，在臺北市○○街37號前，經臺北市政府警察局
    萬華分局武昌街派出所執勤員警當場舉發「執業登記證以他
    物遮蔽」（AEY301709 號）之違規，爰依道路交通管理處罰
    條例第36條第5 項，裁處罰鍰1500元等語。
三、聲明異議意旨則以：異議人僅將佛祖卡片置於登記證背面空
    白處，未遮蔽該證駕駛人照片，且未遮蔽登記證正面，車內
    乘客仍可清楚看到登記證正面登記內容，未影響乘客權益，
    況此情節員警大可勸導，竟強制舉發，爰聲明異議，請求撤
    銷原處分。
四、經查：
(一)異議人駕駛系爭車輛，於上揭時、地，為臺北市政府警察局
    萬華分局武昌街派出所執勤員警當場舉發「執業登記證以他
    物遮蔽」（AEY301709 號）之違規事實，為異議所自認，並
    有臺北市政府警察局北市警交字第AEY301709 號舉發通知單
    影本1 紙及採證照片1 張附卷可稽，此部分事實洵堪認定。
(二)按道路交通安全規則及計程車駕駛人執業登記管理辦法係分
    別依據道路交通管理處罰條例第92條第1 項及第37條第7 項
    所授權制定，此觀其第1 條規定自明，乃立法者授權主管機
    關就道路交通管理處罰條例之處罰構成要件為必要之補充規
    定。且從道路交通管理處罰條例第36條第5 項規定立法目的
    觀之，除可讓乘客自右側登車後立即知悉駕駛人姓名及其是
    否為合法之計程車駕駛外，更可方便車外民眾及執勤員警目
    視辨識該車是否為一有合法資格之計程車駕駛，而選擇搭乘
    或稽查。是以計程車駕駛人於其執業過程中（不僅包括車上
    有乘客之時，尚應包括空車在市區道路上繞行待客之時間）
    自應確實依該條項規定妥適安置其執業登記證及副證。依本
    件異議狀所附異議人之執業登記證影本，該證正面上有駕駛
    人照片、駕駛人姓名、證號、有效期限及發證單位，反面則
    有駕駛人照片、證號，該登記證於折起放置於車窗玻璃前，
    凡自車內及車外均可看到執業登記證證號及駕駛人照片，而
    異議人將執業登記證反面以他物遮蔽，使在車外或乘車之民
    眾及執行稽查任務之員警不易辨識該部計程車是否置有執業
    登記證，以便查詢是否為一有合法資格之計程車駕駛，自與
    道路交通管理處罰條例第36條第5 項規定之立法本旨有違，
    異議人尚不得僅遮蔽部分之登記證而主張解免違規之責，是
    異議人上開所辯，洵不足採。至於交通違規事件是否取締、
    或以何種方式取締，涉及交通稽查執行機關本身人力、事務
    的分配，屬交通稽查執行機關裁量職權範圍，除行政機關行
    使裁量權的過程或結果，有逾越權限或濫用權力情形而應以
    違法論外，法院原則上應尊重行政機關的裁量決定並作有限
    的司法審查。異議人所稱警察勸導即可一節，屬行政機關基
    於本身的專業，職權裁量的範圍，於本案無涉且無須進行司
    法審查。本件事證已臻明確，異議人上揭違規行為堪以認定
    。
五、綜上，本件異議人確有執業登記證以他物遮蔽之事實，舉發
    機關依法舉發，原處分機關依道路交通管理處罰條例第36條
    第5 項規定裁處受處分人罰鍰1500元，均屬有據，本件異議
    為無理由，應予駁回。
六、據上論斷，依道路交通案件處理辦法第19條，裁定如主文。
中    華    民    國    99    年    5     月    19    日
                    交通法庭法  官  李正紀
以上正本證明與原本無異。
如不服本裁定，應於裁定送達五日內，向本院提出抗告狀。
                            書記官  黃瓊芳
中    華    民    國    99    年    5     月    19    日

司法院資訊處製作；財團法人民間司法改革基金會備份。
